【裁判字號】    94,易,2240
【裁判日期】    950511
【裁判案由】    電子遊戲場業管理條例
【裁判全文】
臺灣臺北地方法院刑事判決      九十四年度易字第二二四０號
公  訴  人  臺灣臺北地方法院檢察署檢察官
被      告  甲○○
            乙○○
上列被告因違反電子遊戲場業管理條例案件，經檢察官提起公訴
（九十四年度偵字第一八七一九號），本院判決如下：
    主  文
甲○○、乙○○共同違反未依電子遊戲場業管理條例辦理營利事
業登記者，不得經營電子遊戲場業之規定，甲○○處有期徒刑肆
月，乙○○處有期徒刑月，如易科罰金，均以佰元折算壹日
，扣案屬「小丑八線」—水果盤之電子遊戲機變異體之「ＰＰ豬
精品＆卡片販賣機」伍臺（含ＩＣ板拾片）、遙控器壹只，均沒
收。
    事  實
一、甲○○與丙○○（本院另行通緝）均明知未依電子遊戲場業
    管理條例辦理營利事業登記者，不得經營電子遊戲場業，竟
    共同基於違反電子遊戲場業管理條例之犯意聯絡，由丙○○
    委託甲○○自民國九十四年五月間某日起，承租臺北縣新店
    市○○街三七四號店面，未經依電子遊戲場業管理條例辦理
    營利事業登記而開設「祐昌禮品商行」，在店內擺設內含經
    經濟部評鑑通過屬限制級娛樂「小丑八線」—水果盤之電子
    遊戲機變異體之「ＰＰ豬精品＆卡片販賣機」（下稱系爭機
    臺）五臺，供不特定顧客投幣把玩，丙○○並以每月新臺幣
    （下同）二萬五千元代價僱用甲○○擔任店長，負責該店營
    業、補貨、補充飲料、聘用店員等工作。乙○○則於同年八
    月間某日，向甲○○應徵，而以每月二萬元薪資受僱於丙○○擔任店員，而與甲○○、丙○○共同基於違反電子遊戲場
    業管理條例之犯意聯絡，在該店負責顧店、清潔打掃、接待
    顧客並開啟系爭機臺之「小丑八線」畫面供客人把玩電子遊
    戲機等工作。丙○○、甲○○、乙○○以上開方式共同經營
    電子遊戲場業。嗣於同年九月五日十五時五十七分許，為臺
    北縣政府聯合稽查小組人員在上址當場查獲，並扣得系爭機
    臺五臺（含ＩＣ板十片）、切換遙控器一只。
二、案經臺北縣政府警察局新店分局報告臺灣臺北地方法院檢察
    署檢察官偵查起訴。
    理  由
一、訊據被告甲○○、乙○○均矢口否認犯行，均辯稱：並沒有
    用「小丑八線」—水果盤畫面營業，扣案遙控器也無法將「
    ＰＰ豬精品＆卡片販賣機」畫面切換成「小丑八線」云云。
    被告乙○○並辯稱：查獲當天稽查人員態度不佳，且伊係應
    稽查人員之要求而切換成「小丑八線」畫面云云。經查：
  (一)被告甲○○於警詢、偵查中及本院供稱：祐昌禮品商行係九
    十四年五月一日開始營業，負責人係丙○○，我是受丙○○
    僱用擔任店長，負責出面承租臺北縣新店市○○街三七四號
    店面供祐昌禮品商行營業使用，及負責補貨等業務，店長薪
    資二萬五千元，店員薪資二萬元，祐昌禮品商行每日營業額
    約五千元，扣案系爭機臺五臺附遙控器，遙控器專門用在這
    五臺機器等語（九十四年度偵字第一八七一九號偵卷第十一
    、五十、五一頁，本院審判筆錄第四頁）；被告乙○○警詢
    、偵查中及本院亦供稱：係自九十四年八月初受僱擔任祐昌
    禮品商行店員，是向店長甲○○應徵的，薪資是由店長甲○○親自發給，沒有看過丙○○，店內事務都是甲○○在管理
    等語（同偵卷第八、四八頁，本院審判筆錄第十一頁）。同
    案被告丙○○偵查中供稱：店是我出資開的，店長是甲○○
    ，營利事業登記證是要甲○○去辦的，扣案系爭機臺五臺，
    是我向朋友買的，一臺有二塊ＩＣ板、一個遙控器等語（同
    偵卷第七九頁）。而祐昌禮品商行確有擺設扣案系爭機臺五
    臺、金歡禧景品販賣機二臺、金如意景品販賣機三臺（後二
    種非屬電子遊戲機）營業等情，有系爭機臺五臺扣案可證，
    及臺北縣政府聯合稽查小組稽查電子遊戲場業紀錄表在卷可
    佐（同偵卷第二四頁），綜上，堪認祐昌禮品商行係由丙○○出資，委託甲○○自民國九十四年五月間起承租臺北縣新
    店市○○街三七四號所開設，丙○○並以每月二萬五千元代
    價僱用甲○○擔任店長，在該店內擺設扣案系爭機臺五臺及
    其他非屬電子遊戲機之自動販賣機營業，乙○○則自同年八
    月間某日起，向甲○○應徵，而以每月二萬元代價受僱該店
    （丙○○）擔任店員，負責打掃、看店及佐理該店其他營業
    事務。
  (二)並有系爭機臺五臺、遙控器一只扣案可證（同偵卷第二二頁
    電動玩具保管清單、第四四頁扣押物品清單）。扣案系爭機
    臺五臺，其螢幕所顯示之「ＰＰ豬精品＆卡片自動販賣機」
    畫面，確能切換至「小丑八線」—水果盤畫面供人把玩等情
    ，有系爭機臺螢幕切換為「小丑八線」—水果盤畫面之照片
    在卷可稽（同偵卷第二七至三一頁），且為被告甲○○、同
    案被告丙○○所不否認，被告甲○○並於偵查中繪製切換前
    、後畫面附卷可憑（同偵卷第五一、五七、八十頁）。而「
    小丑八線」確係經經濟部評鑑通過之娛樂類電子遊戲機等情
    ，復有經濟部評鑑通過電子遊戲機名錄一紙在卷可按（同偵
    卷第五九頁）。又業者於原非電子遊戲機之機具內，另行裝
    置電子遊戲機供人遊戲娛樂者，該機械仍應視為電子遊戲機
    ，此經經濟部函釋明確，有該部九十三年六月八日經商字第
    ０九三０二０八九二二０號函附卷可查（同偵卷第五八頁）
    ，堪認扣案系爭機臺五臺確屬電子遊戲機無誤，祐昌禮品商
    行確屬電子遊戲場業管理條例第三條所定之電子遊戲場等情
    ，已甚明確。
  (三)祐昌禮品商行未經依電子遊戲場業管理條例辦理營利事業登
    記等情，復為同案被告丙○○、被告甲○○、乙○○所不否
    認（同偵卷第七九頁），且有該店之臺北縣政府營利事業登
    記證一紙在卷可稽（同偵卷第二六頁），亦堪採認。
  (四)被告甲○○、乙○○雖均辯稱：沒有用「小丑八線」之畫面
    營業或營利，扣案系爭機臺均僅使用自動販賣機之功能營業
    云云。惟查：
  1.祐昌禮品商行門口設有電鈴，並貼有「請按鈴」標示牌，有
    該店門口照片一幀在卷可稽（同偵卷第二七頁），被告甲○○供稱：門口設置電鈴是要給客人按的等語，被告乙○○供
    稱：電鈴是給買娃娃的客人按的，營業時間店門會自動關上
    並自動上鎖等語（同偵卷第五二頁），衡之祐昌禮品商行倘
    係合法經營，何需於營業時間大門深鎖，需顧客按鈴方能入
    內？此已有可疑。
  2.證人即查獲本案之臺北縣政府建設局人員陳俊廷偵查中證稱
    ：到祐昌禮品商行時，門是鎖著的，我會同新店分局人員按
    門鈴，乙○○開門，由新店分局巡官鍾振強向乙○○表示要
    玩，後來乙○○就將畫面由販賣機畫面切換成小丑八線畫面
    （同偵卷第五三頁）、是由新店分局鍾振強巡官按門鈴，乙○○開門詢問何事，我與鍾巡官說要把玩機臺，黃小姐讓我
    進去後，要看我們的身分證，我提供我的身分證給他看，他
    也要求要看鍾巡官的身分證，鍾巡官說他的沒帶，乙○○問
    我身分證後記載預士是何意，我說是士官退伍，乙○○把身
    分證還我，說要玩要加入會員，他邊說邊拿遙控器切換成小
    丑八線的畫面。切換成小丑八線畫面後，鍾巡官把乙○○帶
    到櫃檯談話，我趁空檔開始拍照。…扣案五臺機器均出現小
    丑八線畫面。扣案五臺機器可以切換畫面，表示機器內有二
    片ＩＣ板，一片是合法的ＰＰ豬．．．畫面，另一片是小丑
    八線之電子遊戲機。我發現有小丑八線畫面，我開始對小丑
    八線及水果盤畫面攝影，乙○○問我在作什麼，然後馬上就
    把畫面切回ＰＰ豬畫面，我馬上表明我是縣政府稽查，鍾巡
    官馬上把遙控器收起來，我又拿鍾巡官所扣的遙控器又把畫
    面切回原來的小丑八線，並請呂文宏先生作現場紀錄、「（
    你們到店中表明要玩時，乙○○有無介紹要如何玩？）沒有
    ，他只說要加入會員，同時切換畫面」、「（甲○○：我要
    問證人是否有親眼看到並且親手用遙控器開啟小丑八線畫面
    ？）我有看到乙○○有開啟，並且後來乙○○發現我們是縣
    政府人員，他切換回ＰＰ豬畫面，我才請鍾巡官將遙控器交
    給我，我又開回小丑八線畫面」、「（乙○○：我要問證人
    是否有確定親眼看到我用遙控器切換小丑八線畫面？）有，
    否則為何我如何能按照他的動作切換回小丑八線畫面，我是
    按照他先前切換之方式換回小丑八線畫面」、「乙○○把順
    序說反，應是我們進去有說要玩，是鍾巡官問他有無超八，
    他說沒有，鍾巡官問有何機種，他就要求看身分證，由我提
    供身分證，可能鍾巡官身分證背面有註記警察之類，所以他
    沒拿出來，檢查完身分證，他說要玩要加入會員，在同時，
    他拿遙控器走到總開關旁邊，我就看到機臺畫面斷電後，隔
    沒多久再打開就出現小丑八線的畫面，遙控器方面可能時間
    太久，所以我不太確定是否就是扣案遙控器，之後他走到櫃
    檯，…他看到我的閃光燈後，問我做什麼，我就馬上表明是
    縣府稽查，之後鍾巡官要求乙○○把畫面切回小丑八線，乙○○一直推說沒有小丑八線的畫面，在櫃檯與鍾巡官有爭執
    ，我請鍾巡官把櫃檯的遙控器交給我來試試看，我就拿到電
    源開關旁邊，我先按遙控器無法切換，我記得他有把電源先
    關掉，所以我把電源關掉，再開電源同時按住遙控器，畫面
    即跳回小丑八線畫面，再按一次遙控器，畫面要跳回ＰＰ豬
    ，我有反覆操作三、四次，都是相同情形」、「（若要切到
    小丑八線，是否需重開電源並同時按住遙控器）是」等語（
    同偵卷第八二至八七頁）。
  3.證人陳俊廷對於如何將系爭機臺之自動販賣機畫面（ＰＰ豬
    精品＆卡片販賣機畫面）切換成小丑八線等情，其證述雖前
    後未盡相符，惟參以被告乙○○供稱：遙控器的用途，機器
    跳電時可以按，跳電時那個畫面不知是怎樣，按了遙控器可
    以變回原來賣娃娃的畫面等語（同偵卷第四八、四九頁）；
    甲○○供稱：遙控器的作用是要換到賣東西的畫面…遙控器
    平時放在桌上，當班的店員保管，我有交代店員，若不是自
    動販賣機的畫面，要切換回販賣機等語（同偵卷第五一頁、
    本院審判筆錄第三頁），及被告乙○○偵查中供稱：我有去
    關、開電源，之後畫面就不一樣，…陳俊廷不是按遙控器開
    的，而是按電源開關切換畫面等語（同偵卷第八六頁），被
    告對於扣案遙控器僅能將「小丑八線」畫面切換成自動販賣
    機畫面，而不能反向切換等情，業已陳述在卷。並衡之電動
    玩具業者設計裝有二片ＩＣ板可切換電子遊戲機╱非電子遊
    戲機畫面之電玩機臺，其目的無非在逃避主管機關或警察對
    於非法電子遊戲場之查緝，則為達逃避查緝目的，衡情其設
    計上，應以電子遊戲機切換成非電子遊戲機較為容易，由非
    電子遊戲機切換成電子遊戲機較為困難。因此，證人陳俊廷
    前開證稱：系爭機臺，得以按遙控器之方式由「小丑八線」
    切換回自動販賣機畫面，惟若要由自動販賣機切換成「小丑
    八線」，需重啟電源並同時按住遙控器等情，應較為可信，
    其關於能以僅按遙控器方式切換回「小丑八線」畫面之證言
    ，則與事實不符，並非可採。被告甲○○聲請本院重新組裝
    並勘驗系爭機臺，以確定僅按遙控器無法切換成「小丑八線
    」畫面，核無必要，附此敘明。
  4.被告乙○○雖辯稱：是警察一直說要玩，我說不能玩，警察
    一直兇我，叫我打開云云。經查：證人陳俊廷上開對於本案
    查緝經過之證述內容，僅提及：在「小丑八線」畫面出現並
    稽查人員表明身分後，因被告乙○○按遙控器將畫面切回「
    自動販賣機」，並否認有「小丑八線」畫面，因此與鍾振強
    有所爭執等語。被告乙○○辯稱：係因警察態度不佳，因害
    怕而打開畫面云云，已非可採。且被告乙○○始終辯稱：不
    知道如何開啟小丑八線畫面云云，此與其上開辯稱：因害怕
    而開啟「小丑八線」畫面云云，亦屬矛盾。被告乙○○此部
    分辯解，並非可採。
  5.綜上事證，足見祐昌禮品商行平日門戶閉鎖，客人需按電鈴
    方能入內，且顧客欲把玩電子遊戲機者，需先由被告乙○○
    查驗身分確定非警察或稽查人員後，方由被告乙○○將系爭
    機臺之自動販賣機畫面切換成「小丑八線」供顧客把玩，且
    乙○○發現證人陳俊廷係臺北縣政府人員後，隨即以扣案遙
    控器將「小丑八線」畫面切換回自動販賣機畫面。綜核上情
    ，堪認祐昌禮品商行確有以扣案系爭機臺中之「小丑八線」
    —水果盤電子遊戲機供人把玩以營利之事實。
  (五)綜上所述，被告二人違反電子遊戲場業管理條例犯行，事證
    明確，堪予認定。
二、核被告二人所為，均係違反電子遊戲場業管理條例第十五條
    之規定，未依該條例規定辦理營利事業登記而經營電子遊戲
    場業，而犯該條例第二十二條之罪。被告二人與同案被告丙○○間，有犯意聯絡及行為分擔，均為共同正犯。爰審酌被
    告二人犯罪後均矢口否認犯行，飾詞圖辯，毫無悔意，及被
    告犯罪之動機、目的、手段、所生危害等一切情狀，量處被
    告二人各如主文之刑，並均諭知易科罰金之折算標準。扣案
    系爭機臺五臺（含ＩＣ板十片）、遙控器一只，均係供犯罪
    所用之物（ＩＣ板十片中，其中五片屬電子遊戲機「小丑八
    線」所用，另五片屬自動販賣機者，則係供被告掩飾經營電
    子遊戲場犯行所用之物），且系爭機臺五臺、遙控器一只係
    同案被告丙○○出資購買等情，業據同案被告丙○○供明在
    卷，堪認均屬犯人即同案被告丙○○所有，應依刑法第三十
    八條第一項第二款規定，宣告沒收。
據上論斷，應依刑事訴訟法第二百九十九條第一項前段，電子遊
戲場業管理條例第十五條、第二十二條，刑法第十一條前段、第
二十八條、刑法第四十一條第一項前段、第三十八條第一項第二
款，罰金罰鍰提高標準條例第二條，判決如主文。
本案經檢察官趙雪瑛到庭執行職務
中    華    民    國  九十五  年    五    月   十一   日
                  刑事第五庭  審判長法  官  黃程暉
                                    法  官  賴秀蘭
                                    法  官  高偉文
以上正本證明與原本無異。
如不服本判決，應於判決送達後十日內，向本院提出上訴狀。
                                    書記官  張華瓊
中    華    民    國  九十五  年    五    月   十一   日
附錄本案論罪科刑法條全文
電子遊戲場業管理條例第十五條
未依本條例規定辦理營利事業登記者，不得經營電子遊戲場業。
電子遊戲場業管理條例第二十二條
違反第十五條規定者，處行為人一年以下有期徒刑、拘役或科或
併科新臺幣五十萬元以上二百五十萬元以下罰金。


司法院資訊處製作；財團法人民間司法改革基金會備份。
